臺灣臺北地方法院民事裁定　　　　　　　100年度聲字第278號
異　議　人　林漢頂
　　　　　　林漢建
　　　　　　林漢萬
兼　　　上
共同代理人　林漢陽
異　議　人　林志培即林漢道之.
　　　　　　林志豐即林漢道之.
　　　　　　林玉好即林漢道之.
　　　　　　林美雪即林漢道之.
兼　　　上
共同代理人　林志南即林漢道之.
相　對　人　林余里
　　　　　　林丕文
　　　　　　林丕圖
　　　　　　林鳳
　　　　　　林良
　　　　　　林顏興
　　　　　　林月嬌
　　　　　　林好樣
　　　　　　陳玉菊
　　　　　　林春雄
　　　　　　林財德
　　　　　　林新家
　　　　　　林敬賢
　　　　　　楊林素華
　　　　　　林敬覆
　　　　　　方林素專
　　　　　　林敬堅
　　　　　　林敬揚
　　　　　　林慶和
　　　　　　林慶修
　　　　　　林源珍
　　　　　　林火金
　　　　　　林鳳
　　　　　　林復星
　　　　　　林永福
　　　　　　林鴻達
　　　　　　林鴻霖
　　　　　　林鴻森
　　　　　　林思訓
　　　　　　林芳雄
　　　　　　林夢初
　　　　　　林志謀
　　　　　　林志琛
　　　　　　林志樞
　　　　　　林提修
　　　　　　林提生
　　　　　　林明美
　　　　　　林明珠
　　　　　　林敬懷
　　　　　　林敬忠
　　　　　　林敬贊
　　　　　　林敬肇
　　　　　　張林麗綠
　　　　　　林長誠
　　　　　　林宜禮
　　　　　　林丕候
　　　　　　林丕典
　　　　　　林丕灝
　　　　　　林駱百花
　　　　　　林興富
　　　　　　李林
　　　　　　林美華
　　　　　　林三多
　　　　　　林可安
　　　　　　林廣行
　　　　　　林欽伯
　　　　　　郭林艷蝶
　　　　　　鄭林扶美
　　　　　　林繡敏
　　　　　　吳林惠子
　　　　　　張林卿卿
　　　　　　林君君
　　　　　　林顏素碧
　　　　　　林清暉
　　　　　　林許連珠
　　　　　　林琮智
　　　　　　林文華
　　　　　　張子仁
　　　　　　張榮權
　　　　　　張祝真
　　　　　　張錦真
　　　　　　李昆海
　　　　　　李麗玲
　　　　　　林王香
　　　　　　林嘉邦
　　　　　　林嘉憲
　　　　　　林嘉國
　　　　　　林漢吉
　　　　　　林聯牆
　　　　　　吳林市
　　　　　　游曾良子
　　　　　　林承柯
　　　　　　林李勉
　　　　　　林鴻智
　　　　　　林佳和
　　　　　　林家銘
　　　　　　林家輝
　　　　　　林阿炮
　　　　　　洪林夏蓮
　　　　　　黃林玉燕
　　　　　　林慶福
　　　　　　林尤允
　　　　　　林俊吉
　　　　　　林炳宏
　　　　　　林惠真
　　　　　　林慶明
　　　　　　林繼成
　　　　　　林麗華
　　　　　　陳林美女
　　　　　　李林春梅
　　　　　　林桂玉
　　　　　　高一菁
　　　　　　林子傑
　　　　　　林秋榮
　　　　　　林君霞
　　　　　　林佩鈴
　　　　　　林彥甫
　　　　　　林彥伶
　　　　　　林丕武
　　　　　　林丕汶
　　　　　　林修芳
　　　　　　林修俊
　　　　　　林秀鳳
　　　　　　林歲華
　　　　　　林辰晏
　　　　　　林碧霞
　　　　　　莊正敏
　　　　　　林容如
　　　　　　林黃碧梧
　　　　　　林敬嵩
　　　　　　林呂粉
　　　　　　林明毅
　　　　　　林欣穎
　　　　　　林維祥
　　　　　　林奕君
　　　　　　許江漢
　　　　　　許登科
　　　　　　許登波
　　　　　　林許玉女
　　　　　　林其祥
　　　　　　林雲卿
　　　　　　林浩桐
上列異議人因與相對人林余里等132人間領取提存物事件，對於
本院提存所民國100年4月27日（100）取勇字第602、607號函所
為否准異議人領取本院提存所94年度存字第3350號清償提存事件
提存物之處分，聲明異議，本院裁定如下：
    主  文
異議駁回。
    理  由
一、原處分意旨略以：本件清償提存事件，係相對人即提存人林
    余里等132人（下稱提存人）依土地法第34條之1規定，出售
    與異議人之被繼承人林水祿公同共有臺北市○○區○○段二
    小段83地號土地一筆，土地全部價款為新臺幣（下同）52,3
    14,600元，扣除土地增值稅等必要費用，異議人之被繼承人
    依公同共有協定書持分6/720比利分配，可得價款210,000元
    （下稱系爭提存物），因受取人（即異議人）受領遲延，於
    民國94年8月4日依法清償提存之，並於提存書及提存通知書
    「清償提存-對待給付之標的及其他受取提存物所附之條件
    」欄載明：「提存物受取人領取提存物時，應依遺產稅及贈
    與稅法第42條檢附遺產稅完（免）納證明書。」等語。異議
    人於100年3月9日依稅捐稽徵法第21條第2項規定，提出被繼
    承人林水祿「遺產稅逾核課期間案件同意移轉證明書」，聲
    請領取系爭提存物，核與上開受取條件不合，本院提存所於
    100年3月9日函詢提存人，就異議人聲請領取系爭提存物表
    示意見，惟提存人逾期未表示同意，本院提存所乃於100年4
    月12日以（100）取勇字602、607號號函請異議人於10日內
    補正被繼承人林水祿遺產稅繳（免）納證明書，惟異議人逾
    期未補正。異議人所提出之遺產稅逾核課期間案件同意移轉
    證明書，本院提存所依形式審查結果，難認遺產稅逾核課期
    間案件同意移轉證明書為遺產稅完（免）納證明書，本件受
    取條件尚未成就，故否准異議人之聲請等語。
二、異議意旨略以：伊等為被繼承人林水祿之繼承人，即本件清
    償提存之受取人，於100年3月9日聲請領取系爭提存物。詎
    接獲本院提存所100年4月27日（100）取勇字第602、607號
    函否准伊領取系爭提存物之聲請，伊乃曾親自至國稅局查詢
    ，依國稅局人員之回覆，伊所提出之遺產稅逾核課期間案件
    同意移轉證明書即為本院提存所所稱之遺產及贈與稅法第42
    條檢附遺產稅繳（免）納證明書，故二者為相同之證明書。
    為此依法聲明異議，准予變更原處分等語。
三、經查：
  (一)按清償提存之提存物受取權人如應為對待給付時，非有提存
    人之受領證書、裁判書、公證書或其他文件，證明其已經給
    付或免除其給付或已提出相當擔保者，不得受取提存物。受
    取權人領取提存物應具備其他要件時，非證明其要件已具備
    者，亦同，提存法第21條定有明文。次按聲請領取提存物，
    應作成領取提存物聲請書一式二份，由聲請人簽名蓋章，並
    檢附下列文件：二領取提存物之人，如應為對待給付時，應
    提出提存人之受領證書、裁判書、公證書或其他證明已經給
    付或免除其給付或已提出相當擔保之文件。受取權人領取提
    存物如應具備其他要件時，應提出已具備其要件之證明文件
    ，提存法施行細則第31條第2款亦有明文。又按提存事件為
    非訟事件，提存所就具體提存事件僅得依提存法及其施行細
    則之規定為形式上審查，至當事人有關實體事項之爭執，應
    由當事人另行以訴訟方式謀求解決，提存所並無審查及認定
    之權限。
  (二)另按清償提存之提存書，其「對待給付之標的及其他受取提
    存物所附之條件」欄，如已載明：「提存物之領取，應檢附
    遺產及贈與稅法第42條遺產稅完（免）納證明書」，則受取
    權人領取提存物時，即應具備該遺產稅之完稅或免稅證明，
    始符得領取之規定；如持主管稽徵機關核發之「同意移轉證
    明書」前來領取，即與上開規定未合，提存所自無從准許其
    受取提存物，司法院99年2月10日秘台廳民三字第099000194
    1號函可參。
  (三)本件提存人依土地法第34條之1規定，出售臺北市○○區○
    ○段二小段83地號土地，出售土地之價款，依公同共有協定
    書應分配予異議人之被繼承人林水祿部分即系爭提存物，因
    受領遲延，乃於94年8月4日依法清償提存之，並於提存書及
    提存通知書「清償提存-對待給付之標的及其他受取提存物
    所附之條件」欄載明：「提存物受取人領取提存物時，應依
    遺產稅及贈與稅法第42條檢附遺產稅完（免）納證明書。」
    等語，有提存書及提存通知書附於本院94年度存字第3350號
    卷足稽。而異議人聲請領取系爭提存物時，固據提出被繼承
    人林水祿之遺產稅逾核課期間案件同意移轉證明書，惟異議
    人未提出被繼承人林水祿之遺產稅完（免）納證明書，即與
    上開受取條件不符。異議人雖主張經其詢問國稅局人員，據
    覆其所提出之遺產稅逾核課期間案件同意移轉證明書即為屬
    遺產及贈與稅法第42條所規定之檢附遺產稅繳（免）納證明
    書，故二者為相同之證明書云云。惟依遺產及贈與稅法第41
    條：「遺產稅或贈與稅納稅義務人繳清應納稅款、罰鍰及加
    徵之滯納金、利息後，主管稽徵機關應發給稅款繳清證明書
    ；其經核定無應納稅款者，應發給核定免稅證明書；其有特
    殊原因必須於繳清稅款前辦理產權移轉者，得提出確切納稅
    保證，申請該管主管稽徵機關核發同意移轉證明書。」之規
    定，可知遺產稅繳（免）納證明書係遺產稅納稅義務人繳清
    應納稅款或經核定無應納稅款，由主管稽徵機關所核發之證
    明文件，而同意移轉證明書則係繳清稅款前為辦理產權移轉
    ，由主管稽徵機關所核發之證明文件，足見二者性質顯不相
    同。另觀諸其他相同案件之臺北市國稅局100年3月29日信箱
    案件辦結回覆函亦載明，逾核課期間案件同意移轉證明書僅
    供移轉產權之用，不等同於遺產稅免稅證明書或完稅證明書
    （見卷第11頁）益明。是異議人既僅提出被繼承人林水祿之
    遺產稅逾核課期間案件同意移轉證明書，而非提出遺產稅完
    （免）納證明書，難認符合上開提存書及提存通知書所載之
    受取要件。本院提存所依形式審查結果，認本件清償提存之
    受取條件未成就，而否准異議人所為領取系爭提存物之聲請
    ，洵無不當。從而，本件異議為無理由，應予駁回。
四、據上論結，本件異議為無理由，爰裁定如主文。
中    華    民    國    100    年    6    月    13    日
                  民事第三庭    法  官  魏式瑜
以上正本係照原本作成
如不服本裁定應於送達後10日內向本院提出抗告狀，並繳納抗告
費新臺幣1,000元
中    華    民    國    100    年    6    月    13    日
                                書記官  徐明鈺